【裁判字號】    99,上易,52
【裁判日期】    990730
【裁判案由】    詐欺
【裁判全文】
臺灣高等法院花蓮分院刑事判決          99年度上易字第52號
上  訴  人  臺灣臺東地方法院檢察署檢察官
被      告  丁○○
輔  佐  人  己○○
指定辯護人  吳漢成律師
上列上訴人因被告詐欺案件，不服臺灣臺東地方法院98年度易字
第251號中華民國99年3月4日第一審判決（起訴案號：臺灣臺東
地方法院檢察署98年度偵字第391號），提起上訴，本院判決如
下：
    主  文
上訴駁回。
    理  由
一、本案經本院審理結果，認第一審判決對被告丁○○為無罪之
    諭知，核無不當，應予維持，除補充下敘理由外，其餘均引
    用第一審判決書記載之證據及理由（如附件）。
二、檢察官上訴意旨略以：原審採信證人利嘉偉之證詞為認定被
    告無罪之依據，惟證人利嘉偉亦因提供存摺及密碼予被告之
    兄戊○○經提起公訴，於該案中，戊○○僅是擔任轉賣存摺
    之角色，且證人利嘉偉於本案僅證稱「有聽聞戊○○說其將
    被告之帳戶拿去賣」，但亦證稱戊○○未告知是偷的或被告
    提供的等語，故尚難排除本件帳戶是被告在知情下，主動提
    供存摺及提款密碼予戊○○，是以證人利嘉偉之證詞僅能達
    到戊○○是涉嫌賣帳戶之人之證明程度，無法證明戊○○是
    在被告不知情之情況下取得存摺及密碼，再佐以戊○○於偵
    訊中已否認盜賣被告帳戶，原審之認定將攸關戊○○是否涉
    及詐欺案而進一步遭追訴，故有傳訊經通緝到案之戊○○與
    被告及利嘉偉進行對質之必要。原審僅憑利嘉偉之證詞，遽
    認被告是在不知情之狀況下被取走存摺及密碼而判決無罪，
    尚難令人折服等語。
三、經查：
（一）證人利嘉偉於原審明確證稱：戊○○將伊與被告之存摺都
      拿去賣，並曾告知被告之存摺為其所賣出之第一本存摺，
      被告可能亦不知戊○○將其存摺拿去賣，因被告尚未收到
      傳票時，戊○○即已告知曾販賣被告之存摺，故伊曾於遇
      到被告時詢問有無收到詐欺案件傳票。伊亦因將帳戶交予
      戊○○販賣遭起訴，且曾經戊○○同意而借用被告所稱放
      置系爭存摺之機車等語（見原審卷第173-175頁）。此核
      與被告供稱係接獲傳票方知存摺遺失，而於接獲傳票前，
      證人利嘉偉即曾詢問是否收到詐欺傳票之詞相符，亦與證
      人利嘉偉於其所涉之臺灣臺東地方法院檢察署98年度偵字
      第1694號、臺灣臺東地方法院99年度易字第55號詐欺案件
      中，與戊○○所涉詐欺之事實大致相合，此亦有本院調閱
      之上開案卷影本附卷可稽。則依證人利嘉偉上開證稱賣帳
      戶之人為戊○○，並非另有其人，及被告於接獲傳票前應
      不知情之供述（見本院卷第58頁背面、70頁背面及71頁）
      ，顯見上訴理由所稱之戊○○僅係擔任轉賣存摺角色及證
      人利嘉偉之證詞無法證明被告不知存摺遭戊○○盜賣云云
      ，即屬有誤。故被告辯稱其存摺置於與戊○○共同使用之
      機車上，可能為戊○○販賣予詐欺集團，伊不知情等語，
      即非全然不可採信。
（二）至證人戊○○雖於偵查中證稱並未販賣被告之存摺等語，
      然證人戊○○係經指稱涉嫌本件販賣存摺及金融卡之幫助
      詐欺或詐欺之人，其證詞因與其自身有利害關係，故而不
      實之可能性較高，然證人利嘉偉則與本件並無利害關係，
      其所為之證述自較客觀而可採信，故證人利嘉偉證稱證人
      戊○○曾稱其弟即被告之存摺亦遭其盜賣之詞即堪採信。
      證人戊○○於偵查中之證詞顯係是規避刑責之辯詞，尚非
      可採。
（三）又被告辯稱其將存摺、金融卡置於機車車箱中，因記憶不
      佳，故將密碼亦載於其上等語，此參以被告確係為智能偏
      低之人（參卷附臺東縣役男徵兵檢查體位判定結果通知書
      ），本院亦因被告智能障礙，於審判程序中無法為完全之
      陳述，故為其指定辯護人以保障其訴訟上權益，故被告上
      開辯稱將密碼與金融卡併置之詞，尚不違常情。
（四）則原審判決認本件無論依直接或間接之事證，尚無從推認
      被告有何交付或販賣帳戶資料予詐欺集團使用或知悉其所
      有帳戶業供詐欺集團使用而有幫助詐欺之直接或間接故意
      等情，而判決被告無罪，其採證認事，並無違誤。本件既
      無積極事證足認被告有何公訴意旨所指之幫助詐欺犯行，
      依罪疑唯輕原則，即難認定被告有何幫助詐欺犯行，故本
      件上訴並無理由，應予駁回。
（五）至上訴意旨雖以證人利嘉偉未能與戊○○及被告對質云云
      ，惟經本院傳訊證人戊○○未到，且其仍因另案經通緝中
      ，此有臺灣高等法院被告通緝紀錄表附卷可稽，檢察官亦
      捨棄此證人之傳訊，故無再予傳訊對質之必要，附予敘明
      。
（六）移送併辦（臺灣高雄地方法院檢察署99年度偵字第9362號
      及臺灣臺中地方法院檢察署99年度偵字第6291號）意旨略
      以：丁○○於97年11月25日至29日間之某時，在不詳地點
      ，將其所有國泰世華商業銀行臺東分行帳號000-00000000
      0000號帳戶之存摺、提款卡及密碼，提供予真實姓名年籍
      不詳之人。嗣年籍不詳之人所屬作騙集團成員隨即基於為
      自己不法所有之犯意，在露天拍賣網站上刊登拍賣「Sony
      Ericsson W580i手機」之虛偽訊息，致庚○○陷於錯誤予
      以競標並得標，並於97年11月29日10時48分許，以自動櫃
      員機轉帳匯款4,000元至丁○○之上開帳戶內。嗣庚○○
      遲未收到該商品而發覺受騙並報警處理，始循線查悉，因
      認被告所為涉犯刑法第30條第1項、第339條第1項幫助詐
      欺取財罪。惟被告起訴部分既經判決無罪，則併辦部分與
      前揭無罪部分即難認為有事實上或裁判上一罪之關係，本
      院無從一併審酌，應退由檢察官另行偵辦，併此敘明。
據上論結，應依刑事訴訟法第373條、第368條，判決如主文。
本案經檢察官辛○○到庭執行職務。
中    華    民    國    99    年    7     月    30    日
                  刑事庭審判長法  官  何方興
                              法  官  林碧玲
                              法  官  王紋瑩
以上正本證明與原本無異。
本件不得上訴。
中    華    民    國    99    年    7     月    30    日
                              書記官  李芸宜
（附件）
臺灣臺東地方法院刑事判決           98年度易字第251號
公  訴  人  臺灣臺東地方法院檢察署檢察官
被      告  丁○○  男  19歲（民國○○年○○月○日生）
                    身分證統一編號：Ｚ000000000號
                    住臺東市○○街123號
                    居臺東市○○街41巷2號
輔  佐  人  己○○  男  44歲（民國○○年○月○○日生）
                    身分證統一編號：Ｚ000000000號
                    住臺東市○○路15巷5號
                    居臺東市○○街41巷2號
上列被告因詐欺案件，經檢察官提起公訴（98年度偵字第219號
、第391號、第424號、第587號），本院判決如下：
    主  文
丁○○無罪。
    理  由
一、公訴意旨略以：被告丁○○（起訴書誤載為許倉誠）雖可預
    見提供帳戶予他人使用，係幫助他人用以實施詐欺犯罪，仍
    基於縱有人以該帳戶作為詐欺犯罪之工具，亦不違背其本意
    之幫助故意，於民國97年11月25日至28日間之某時，在不詳
    地點，將其所有之國泰世華商業銀行臺東分行帳號000-0000
    00000000號帳戶之存摺、提款卡及密碼，提供予真實姓名年
    籍不詳之人。嗣該真實姓名年籍不詳之人所屬詐騙集團成員
    隨即基於為自己不法所有之犯意，對如附表所示之被害人乙○○4人施以如附表所示之詐騙手段，致使被害人4人均陷於
    錯誤，分別於附表所示時間，依其指示將附表所示之金額匯
    入被告上開帳戶內，旋即遭提領一空；因認被告涉犯刑法第
    30 條第2項、第339條第1項之幫助詐欺取財罪嫌。
二、按犯罪事實應依證據認定，無證據不得認定犯罪事實；不能
    證明被告犯罪者，應諭知無罪之判決，刑事訴訟法第154 條
    第2項、第301條第1項分別定有明文。又事實之認定，應憑
    證據，如未能發現相當證據，或證據不足以證明，自不能以
    推測或擬制之方法，為裁判基礎；且認定不利於被告之事實
    須依積極證據，苟積極證據不足為不利於被告事實之認定時
    ，即應為有利於被告之認定（最高法院40年臺上字第86號、
    30年上字第816號判例意旨參照）。又觀諸法治國家下之刑
    事訴訟三方構造關係，代表國家公益追訴犯罪之檢察官，其
    職責除提起公訴外，尚須蒞庭參與法庭之攻防活動以維持公
    訴，而兼負有說服之責，其舉證責任之目的，乃在充分證明
    被告確有如公訴所指之犯罪事實，從而其舉證責任應存在於
    刑事訴訟程序之全程，倘其舉證不完全或不足以使法院產生
    有罪之確信時，即難謂已盡終局、實質之舉證責任，是刑事
    訴訟程序中，檢察官既為程序當事人之一，其就用以證明犯
    罪事實之所有證據資料，本即負有蒐集、提出及說服之責，
    刑事訴訟法第161條第1項規定「檢察官就被告犯罪事實，應
    負舉證責任，並指出證明之方法」即明斯旨，至於91年2月8
    日修正前同法第163條第1項及修正後同條第2項關於法院調
    查證據之規定，乃指法院應於訴訟當事人舉證之範圍內，依
    職權或聲請，循同法第164條以下關於證據調查之程序及方
    法而為調查，以將檢察官及其他當事人之舉證，轉換為法院
    之證據認知，究明證據資料之證據能力與證明力，非謂法院
    得逾越公正第三者之地位，取代檢察官而自行蒐集證據，否
    則不啻破壞訴訟之三方關係，並衍生由法院證明被告犯罪或
    檢察官與法院協同證明被告犯罪等嚴重悖反法治國原則之結
    果，進而影響人民對於法院中立客觀之信賴。最高法院就此
    亦指明，法院固得依職權調查證據，但並無蒐集證據之義務
    ，蒐集證據乃檢察官之職責，事實審法院應以調查證據為其
    主要職責，刑事訴訟法第379條第10款所定應於審判期日調
    查之證據而未予調查之違法，解釋上應不包括蒐集證據在內
    ，其調查之範圍，以審判中案內所存在之一切證據為限，案
    內所不存在之證據，即不能責令法院為發現真實，應依職權
    從各方面蒐集證據（最高法院87年度臺非字第1號、90年度
    臺上字第4513號判決意旨可資參照）。
三、證據能力
    按被告以外之人於審判外之言詞或書面陳述，除法律有規定
    者外，不得作為證據，刑事訴訟法第159條第1項固定有明文
    。惟查：
（一）按刑事訴訟法第159條之1第2項規定：「被告以外之人於
      偵查中向檢察官所為之陳述，除顯有不可信之情況者外，
      得為證據。」所稱「得為證據」，依其文義解釋及立法理
      由之說明，並無限縮於檢察官在偵查中訊問被告以外之人
      即證人之程序，已給被告或其辯護人對該被告以外之人行
      使反對詰問權者，始有證據能力。第以刑事被告之詰問權
      ，係指訴訟上被告有在審判庭盤詰證人之權利；偵查中檢
      察官訊問證人，旨在蒐集被告犯罪證據，以確認被告嫌疑
      之有無及內容，與審判中透過當事人之攻防，經由詰問程
      序調查證人以認定事實之性質及目的有別。偵查中辯護人
      僅有在場權及陳述意見權，此觀諸刑事訴訟法第245條第2
      項前段之規定甚明，檢察官訊問證人並無必須傳喚被告使
      其得以在場之規定，同法第248條第1項前段雖規定「如被
      告在場者，被告得親自詰問」，亦僅賦予該在場被告有行
      詰問證人之機會而已，被告如不在場，殊難期有詰問之可
      能。此項未經被告詰問之被告以外之人於偵查中向檢察官
      所為之陳述，原則上為法律規定有證據能力之傳聞證據，
      基於當事人進行主義之處分主義，被告於審判中仍非不得
      請求詰問，使該偵查中之陳述成為完足調查之證據，亦得
      放棄對原供述人之反對詰問權或不爭執其陳述，由審判長
      依刑事訴訟法第288條第2項前段、第16 5條第1項之規定
      ，得僅以宣讀該被告以外之人之陳述或告以要旨之方式，
      踐行其證據調查程序（最高法院96年度臺上字第6682 號
      判決參照）。另按為證據之被告以外之人於偵查中所為之
      陳述，因其陳述未經被告詰問，應認屬於未經合法調查之
      證據，並非無證據能力，而禁止證據之使用。此項詰問權
      之欠缺，非不得於審判中由被告行使以補正，而完足為經
      合法調查之證據。倘被告於審判中捨棄詰問權，或證人客
      觀上有不能受詰問之情形，自無不當剝奪被告詰問權行使
      之可言（最高法院96年度臺上字第4064號判決意旨參照)
      。查證人戊○○於偵查中向檢察官所為之陳述，固屬被告
      以外之人於審判外所為之言詞陳述，惟於偵查中，既經檢
      察官諭知證人有具結義務及偽證處罰，並命其立於證人地
      位朗讀結文，具結擔保證言之真實性後，於檢察官面前出
      於自由意識而完整、連續陳述親身經歷，被告未爭執上開
      證人陳述之證據能力，亦查無其他違法取證之瑕疵存在，
      應無顯不可信之情形，是揆諸上開規定與說明，證人戊○○於檢察官面前所為之陳述應認為有證據能力。又被告丁○○雖於本院準備程序及審理時均聲請傳喚證人戊○○到
      庭作證，惟證人戊○○經本院合法傳喚，無正當理由不到
      庭，復經本院命警依址拘提無著，有本院核發之拘票2份
      及員警報告書1份在卷可參，且截至本案言詞辯論終結前
      ，證人戊○○仍由臺灣臺東地方法院檢察署發佈通緝中，
      有臺灣高等法院被告前案紀錄表1份在卷足按，是證人戊○○客觀上已具備不能受詰問之情形，揆諸上開說明，本
      院引用證人戊○○於偵查中之證述，自無不當剝奪被告詰
      問權行使之可言，合先敘明。
（二）又按被告以外之人於審判中到庭所為之陳述，如非其本人
      所親自聞見或經歷之事實，而係轉述其他被告以外之人親
      自聞見或經歷之供述為其內容，具結所為之陳述，乃屬傳
      聞供述，其證據能力之有無，現行刑事訴訟法就此並未規
      定（參見日本刑事訴訟法第324條第2項）。此傳聞供述，
      能否成為傳聞之例外，賦予其證據能力，宜解為應類推適
      用刑事訴訟法第159條之3之規定，以原供述之其他被告以
      外之人，已供述不能或傳喚不能或不為供述為前提，並以
      其具有可信之特別情況，且為證明犯罪事實之存否所必要
      者，始得為證據。(最高法院96年度臺上字第4064號、97
      年度臺上字第2464號、98年度臺上字第633號判決意旨參
      照)。次按，被告以外之人於審判中所在不明而無法傳喚
      或傳喚不到，其於檢察事務官、司法警察官或司法警察調
      查中所為之陳述，經證明具有可信之特別情況，且為證明
      犯罪事實之存否所必要者，得為證據，刑事訴訟法第159
      條之3第3款定有明文。查證人利嘉偉於本院審理時到庭證
      述內容，有部分係轉述自證人戊○○於審判外之陳述，此
      部分證言核屬傳聞證據，揆諸上開說明，該陳述證據能力
      之有無，應類推適用刑事訴訟法第159條之3之規定予以判
      斷。則證人戊○○業經本院傳喚不到且拘提無著，復遭另
      案通緝而所在不明，業如前述，且審酌證人戊○○與利嘉
      偉交情匪淺，而證人利嘉偉所證情節係發生在本案為警查
      緝之前（詳後述），具有可信之特別情況，復為本案證明
      犯罪事實之存否所必要，應認具有證據能力。
（三）另按被告以外之人於審判外之陳述，雖不符刑事訴訟法第
      159條之1至之4之規定，而經當事人於審判程序同意作為
      證據，法院審酌該言詞陳述或書面陳述作成時之情況，認
      為適當者，亦得為證據；當事人、代理人或辯護人於法院
      調查證據時，知有第159條第1項不得為證據之情形，而未
      於言詞辯論終結前聲明異議者，視為有前項之同意，刑事
      訴訟法第159條之5亦有明文。查本案以下所引用之證據，
      有部分屬傳聞證據，當事人於本院審理時均表示不爭執其
      證據能力，且迄於言詞辯論終結前，亦未就本院所調查之
      證據資料主張有刑事訴訟法第159條第1項不得為證據之情
      形，本院審酌該證據作成之情況，認均無不適當情事，依
      刑事訴訟法第159條之5規定，均有證據能力。
四、公訴意旨認被告涉有上揭罪嫌，無非係以告訴人乙○○、被
    害人林宜芬、丙○○、甲○○於警詢或偵查中之指述、證人
    戊○○偵查中之證述，並有被告上開帳戶之開戶資料及交易
    明細、雅虎奇摩拍賣網頁、匯款單據、受理詐騙帳戶通報警
    示表、受理各類案件紀錄表、受理刑事案件報案三聯單可為
    佐證，為其論據，此外，別無其他積極證據。訊據被告丁○○堅決否認有何幫助詐欺犯行，辯稱：伊於97年11月25日領
    取上開帳戶中之700元及1000元存款後，就將上開帳戶提款
    卡、存摺及記載提款卡密碼之小本子放在所騎乘機車之置物
    箱內，伊因為頭腦不好，所以將密碼寫在小本子裡；伊曾將
    機車借給哥哥戊○○使用，可能是戊○○將上開帳戶資料拿
    去販賣給詐欺集團成員；又戊○○之朋友利嘉偉也曾向戊○○借用伊的機車使用，且曾問過伊有無收到詐欺案件之傳票
    ，伊也懷疑可能是利嘉偉拿將伊所有上開帳戶拿去販賣給詐
    欺集團成員，伊絕無販賣上開帳戶資料等語。經查：
（一）本案被害人乙○○、壬○○、丙○○、李書祺於如附表所
      示之時間，遭姓名年籍不詳之詐騙集團成員，以如附表所
      示之方法施以詐術，因而陷於錯誤，於如附表所示轉帳時
      間，將如附表所示之金額匯入被告丁○○所有之國泰世華
      商業銀行臺東分行帳號000-000000000000號帳戶內，旋遭
      提領殆盡等事實，業據上開被害人於警詢時或偵查中之指
      述明確，並有雅虎奇摩拍賣網頁、匯款單據及被告上開帳
      戶之開戶資料及交易明細等資料在卷可考，堪以採信，則
      被告上開帳戶資料確已遭詐騙集團成員利用為詐欺取財工
      具，固堪認定。
（二）惟證人利嘉偉於本院審理時具結證稱：「（問：是否認識
      被告？）認識。」、「（問：跟被告是何關係？）朋友關
      係。」、「（問：你跟被告交情如何？）我是跟他哥哥戊○○比較熟，後來才認識被告，交情還好。」、「（問：
      有無去過被告的家？）有的。」、「（問：你為何會去被
      告的家？）我那時候有認識，跟他哥哥一起去的。」、「
      （問：被告有一台機車你是否知道？）我知道。」、「（
      問：你有無騎過該台機車？）有。」、「（問：你為何會
      騎被告的機車？）那時候是他哥哥載我下來，我之前也有
      騎過。」、「（問：你之前為何會騎被告的機車？）買東
      西，還是去做什麼事，沒有交通工具會跟他借。」、「（
      問：被告有無同意你騎他的機車？）我都是跟他哥哥說，
      戊○○同意借我。」、「（問：你是否有曾經在遇到被告
      的時候問他有無收到詐欺案件的傳票？）有。」、「（問
      ：為何會如此問？）因為戊○○跟我說他把被告的存摺拿
      去賣了，本件的被告的存摺是他第一本賣出去的，可能被
      告自己也不曉得他哥哥把被告的存摺拿去賣了。」、「（
      問：戊○○為何會跟你說他把被告的存摺拿去賣？）被告
      還沒有收到傳票的時候，他哥哥就已經跟我說了，所以我
      才會問被告是否有收到詐欺的傳票，我們那時候都在一起
      ，有什麼事都會互相講。我那時候也是在找他哥哥，因為
      我也有收到詐欺的傳票，我要問他這件事情。」、「（問
      ：你說戊○○有把被告的存摺拿去賣不是你親眼看到，是
      你聽戊○○說的？）是的。」、「（問：有無問他是否是
      他偷被告的存摺還是被告提供給他的？）沒有，我的想法
      是說他們兩個是兄弟，他可能說要跟被告借一下，我也沒
      有問。我當時只是問他當時為何會有錢，他說他拿他弟弟
      的存摺去賣。」、「（問：戊○○跟你說有把他弟弟的存
      摺賣給別人的時候，是否他有跟被告住一起？）那時候他
      都亂跑，他們都有在家裡，但是戊○○都會亂跑。」、「
      （問：那時候戊○○的交通工具為何？）他弟弟的機車，
      所以那一陣子機車都是戊○○在騎，被告則是有朋友載他
      。」等語綦詳。可知證人戊○○、利嘉偉確實曾借用過被
      告之機車，而證人利嘉偉亦曾詢問過被告是否曾收到詐欺
      案件傳票一事，足徵被告此部分所言尚非杜撰。
（三）又查證人利嘉偉所證上情，其中關於證人戊○○向其供稱
      曾將被告之上開帳戶資料販賣予他人乙節，雖係證人利嘉
      偉轉述證人戊○○之陳述，然訊之證人利嘉偉復陳稱：「
      （問：戊○○為何會跟你說他把被告的存摺拿去賣？）被
      告還沒有收到傳票的時候，他哥哥就已經跟我說了，所以
      我才會問被告是否有收到詐欺的傳票，我們那時候都在一
      起，有什麼事都會互相講。」、「我當時只是問他當時為
      何會有錢，他說他拿他弟弟的存摺去賣。」等語明確；且
      衡以證人利嘉偉曾去過證人戊○○住處，因而認識被告，
      並曾透過證人戊○○借用被告所有之機車等情，足認證人
      利嘉偉與戊○○間交情匪淺，而證人戊○○向證人利嘉偉
      供稱將被告上開帳戶資料售予他人時，係在被告為警查緝
      之前，以證人戊○○陳述時點及其與證人利嘉偉之交情而
      言，顯具有特別可信性之情形，業據本院認定具有證據能
      力如前。則證人利嘉偉供承曾詢問過被告是否收到詐欺案
      件之傳票，可知其於詢問被告時已知悉被告帳戶資料為詐
      欺集團成員取得之事，又其證稱知悉此事係因證人戊○○
      曾告知已將被告上開帳戶資料販售予他人，足認被告懷疑
      是證人戊○○擅自販售其上開帳戶之辯解尚非無據。從而
      ，被告所有之上開帳戶資料是否係被告出售予詐騙集團成
      員，即非無疑。
（四）雖證人戊○○於98年8月24日、9月7日檢察官訊問時具結
      供稱：伊沒有拿被告的帳戶資料，伊不清楚被告將帳戶資
      料提供給何人，被告所言不實云云。惟其上開所述情節顯
      與證人利嘉偉所證內容不符，衡以其為上開證述之時點已
      係本案為警查獲移送檢察官偵辦之時，而通常一般人值此
      情形皆會恐懼因此遭受刑事訴追，自有可能隱匿真相而為
      不實之陳述，縱其作證時曾經檢察官諭知證人有具結義務
      及偽證處罰，並命朗讀結文及具結擔保證言之真實性，亦
      可能存有僥倖心理，未為真實陳述。況其上開證詞之陳述
      對象係承辦本案之檢察官，此自與友人即證人利嘉偉私下
      言談之情形有所不同，足認證人戊○○上開證述之可信性
      甚低，委無足採。再參酌證人利嘉偉與被告較無交情，其
      與證人戊○○較為熟稔，其經本院命具結後作證，即需承
      擔觸犯刑法偽證罪之風險，應無理由為迴護普通交情之被
      告而虛偽作證。至被告固供稱亦懷疑係證人利嘉偉將其上
      開帳戶資料販售他人乙節，則證人利嘉偉亦有可能為避免
      將來因本件詐欺取財案件遭受刑事訴追，而否認販賣被告
      上開帳戶資料，即與證人戊○○於偵查中作證時所處情境
      相同，惟其如出於此節考量，又為兼顧避免觸犯刑法偽證
      罪，衡諸常情，應係儘量模糊回答作證內容，殆無可能以
      自己證言使被告處於較有利之訴訟地位，然證人利嘉偉上
      開所證內容明顯對被告有利，自與上開動機不符。綜合上
      情，堪認被告利嘉偉上開所證內容，非無可採。
（五）另被告因智能偏低而經判定免服兵役，有被告庭呈之役男
      徵兵檢查體位判定結果通知書1份在卷可參；另參酌被告
      於本院審理時情緒不穩定、表達能力不佳，由其言行舉止
      觀之，顯非通常智識之人，此為本院審判職務已知之事項
      ，依刑事訴訟法第158條規定，無庸舉證。被告辯稱因智
      力不佳，所以將上開帳戶之密碼寫在本子上，又將提款卡
      、存摺、記載密碼之書面一併放在機車之置物箱內，雖此
      舉非通常智識之人可能為之，然以被告之智力程度而言，
      其並非不可能將提款卡、存摺、記載密碼之書面同置於一
      處，足認被告辯稱遭他人趁機將上開上戶資料擅自販賣予
      詐騙集團成員，即非無可能。又證人利嘉偉雖亦證稱：伊
      不知道證人戊○○如何取得被告上開帳戶資料，不知道是
      否係證人戊○○竊取而來或被告所交付等語。惟被告堅決
      否認提供上開帳戶資料予證人戊○○販賣，且檢察官未就
      此部分予以舉證而顯現於卷內證據資料，依據上開最高法
      院見解，本院並無廣泛蒐集證據以證明此節之義務，自不
      得逕予認定被告有此部分行為。
（六）至被告仍聲請傳喚證人戊○○到庭作證，惟證人戊○○經
      本院合法傳喚無正當理由不到庭，爰依刑事訴訟法第163
      條之2第2項第1款規定，認此調查證據之聲請並無必要，
      應予駁回。
五、綜上所述，被告是否將上開帳戶資料提供予詐騙集團成員使
    用，容有合理之懷疑，且檢察官之舉證均不足以證明被告確
    有提供上開帳戶資料予詐欺集團成員使用，即與刑法第30條
    第2項、第339條第1項幫助詐欺取財罪構成要件有間。此外
    ，復查無其他積極證據，足認被告有公訴人所指之上揭犯行
    ，雖被告上開辯解無積極證據可茲證明，惟既然本案全部積
    極證據均不足為不利於被告事實之認定，即應為有利於被告
    之認定，揆諸首揭說明，自應為無罪之諭知。
六、退併辦部分
一、併辦意旨詳如附件臺灣高雄地方法院檢察署98年度偵字第28
    631號及臺灣臺中地方法院檢察署98年度偵字第7813號移送
    併辦意旨書所載。
二、移送併辦機關均認被告涉犯刑法第30條第2項、第339條第1
    項之幫助詐欺取財罪嫌，與本案起訴部分犯罪事實相同，為
    同一案件，而函請併案審理。然查：本案起訴部分業經本院
    諭知無罪已如上述，本案既未成罪，即不可能與併案部分具
    有實質上或裁判上一罪關係，核非起訴效力所及，本院自無
    從併予審酌，爰退回由檢察官另為適法之處理。
據上論斷，應依刑事訴訟法第301條第1項，判決如主文。
本案經檢察官王麗芳到庭執行職務。
中    華    民    國    99    年    3     月    4     日
                  刑事第三庭  審判長法  官  陳弘能
                                    法  官  彭凱璐
                                    法  官  陳鈺雯
以上正本證明與原本無異。
如不服本判決應於收受送達後10日內向本院提出上訴書狀，並應
敘述具體理由；其未敘述上訴理由者，應於上訴期間屆滿後20日
內向本院補提理由書（均須按他造當事人之人數附繕本）。「切
勿逕送上級法院」。告訴人或被害人對於本判決如有不服，請書
具不服之理由狀，請求檢察官上訴者，其上訴期間之計算係以檢
察官收受判決正本之日期為準。
                                    書記官  廖丁逸
中    華    民    國    99    年    3     月    4     日
附表：
┌───┬──────────────┬───────┬─────┐
│被害人│詐騙手段                    │轉帳時間      │轉帳金額  │
│      │                            │              │（新臺幣）│
├───┼──────────────┼───────┼─────┤
│乙○○│在拍賣網站張貼虛偽販售編織絨│97年11月28日晚│10,000元  │
│      │毛Ｌ型沙發之訊息，使乙○○陷│上8時9分，ATM │          │
│      │於錯誤得標匯款。            │轉帳。        │          │
├───┼──────────────┼───────┼─────┤
│壬○○│在拍賣網站張貼虛偽販售江蕙演│97年11月29日上│3,500元   │
│      │唱會門票2張之訊息，使壬○○ │午8時，ATM轉帳│          │
│      │陷於錯誤得標匯款。          │。            │          │
├───┼──────────────┼───────┼─────┤
│丙○○│在拍賣網站張貼虛偽販售手機之│97年11月29日下│5,000元   │
│      │訊息，使丙○○陷於錯誤得標匯│午2時27分，ATM│          │
│      │款。                        │轉帳。        │          │
├───┼──────────────┼───────┼─────┤
│甲○○│詐騙集團成員撥打電話予甲○○│97年11月29日下│17,200元  │
│      │，向其訛稱有販售便宜之電視機│午3時53分，ATM│          │
│      │，使其陷於錯誤匯款。        │轉帳。        │          │
└───┴──────────────┴───────┴─────┘

司法院資訊處製作；財團法人民間司法改革基金會備份。
